【裁判字號】    89,訴,1711
【裁判日期】    891206
【裁判案由】    懲治走私條例
【裁判全文】
臺灣高雄地方法院刑事判決                        八十九年度訴字第一七一一號
    公  訴  人  臺灣高雄地方法院檢察署檢察官
    被      告  甲○○
    選任辯護人  林祈福
右列被告因懲治走私條例案件，經檢察官提起公訴（八十八年度偵字第三０五四六號
），本院判決如左：
    主    文
甲○○共同私運管制物品進口，逾公告數額，處有期徒刑壹年貳月。
    事    實
一、甲○○係台達貿易有限公司（下稱台達公司）之實際負責人，與乙○○（業經本
    院判處有期徒刑一年六月，嗣上訴臺灣高等法院高雄分院，經判決駁回上訴確定
    ）及年籍住所不詳之成年男子「吳明正」三人基於私運管制物品進口之共同犯意
    聯絡，於民國八十八年五月十日以台達公司名義委託不知情之統報關有限公司
    之負責人蘇癸深，向財政部高雄關稅局中島支局報關，申報自大陸廈門裝載香港
    轉運進口一千零八十件（起訴書誤載為一千八百零八十件），共計三萬九千四百
    二十公斤之大陸製竹鞘一批，計二只貨櫃（進口報單第ＢＤ／８８／Ｖ３９６／
    ００２６，貨櫃號碼ＷＨＬＵ─0000000、0000000）。「吳明正
    」者則在大陸地區將上開二只貨櫃內層以特製底板焊接密窩，藏匿逾新臺幣（下
    同）十萬元及重量逾一千公斤公告數額之大陸物品花菇五百三十公斤、金針菜六
    千公斤，其完稅價格總計為二十九萬八千四百元。進而將上開二只貨櫃委由不知
    情之萬海航運股份有限公司代理之忠春輪船長，私運進口至國境內。嗣於八十八
    年五月十一日下午十一時四十五許，經高雄關稅局倉棧組關員，在高雄港第六十
    三號碼頭貨櫃集散站開櫃抽核查獲，並扣得上開花菇、金針菜各一批（業經海關
    沒入處分）。
二、案經法務部調查局高雄航業海員調查站移送高雄地方法院檢察署偵查起訴。
    理    由
一、訊據被告甲○○矢口否認有何前揭私運管制物品進口，逾公告數額之犯行，辯稱
    ：「我是借牌給乙○○，對於花菇、金針葉，都是經過特別焊接，藏在貨櫃內層
    等，均不知情，我沒有走私。」云云。經查：同案被告乙○○以台達公司名義申
    報進口之上開二只貨櫃中之竹鞘貨物，係被告所投資設於大陸之竹鞘工廠製造並
    裝櫃，再由被告所雇用之大陸籍男子張百齡將提單、裝箱單及發票等傳真予被告
    ，且進口後亦係被告前往海關將該批竹鞘領回之情，業據被告於本院調查時及法
    務部調查局訊問時供承明確（見本院八十九年九月二十五日訊問筆錄及臺灣高雄
    地方法院檢察署八十九年度偵字第二二七三八號偵查卷第八頁），則上開貨物既
    係在被告所投資之大陸工廠裝貨，被告已難諉為不知內藏管制物品。再查：本院
    於八十九年九月二十五日調查程序時訊之被告：「問：乙○○有無與你去領貨？
    答：沒有。我有找他來看貨，但他說不用看了，叫我自己處理就好了。」及同案
    被告乙○○在本院八十八年訴字第一一０一號懲治走私條例等案件審理程序時供
    稱：「我與「吳明正」是在三民區喝酒時認識，走私物品由「吳明正」在大陸處
    理，我出資一百多萬元，我把錢交給「吳明正」，我們是向被告借牌使用，被告
    不知伊要進口私貨。」等語，衡諸常情，若本件純係同案被告乙○○向被告借牌
    進口，且係由同案被告乙○○出資，理應由同案被告乙○○將該進口之竹鞘自行
    領回販售，豈有任由被告自海關領出處理之理。是同案被告乙○○上開供述被告
    不知進口管制物品云云，無非事後迴護被告之詞，自難採信。則被告前揭所辯，
    顯係事後卸責之詞，委無足採。此外，復有統公司進口報單影本、高雄關稅局
    扣押貨物、運輸工具收據及搜索筆錄（ＫＨ  Ｎ0000000）及高雄關稅局
    （八八）中島字第０七一六號處分書各一份附卷可稽，且右揭花菇、金針葉，緝
    獲時完稅價格總額為二十九萬八千四百元，已逾十萬元管制進口物品公告數額，
    有財政部高雄關稅局緝獲重大走私案件簡報第八八０二二號報告表一份附卷足稽
    。本件事證已臻明確，被告犯行洵堪認定。
二、按自淪陷區私運物品進入本國自由地區或自本國自由地區私運物品前往淪陷區，
    其私運之物品，以管制物品論，除屬於甲項及乙項之物品不限數額外，其餘以私
    運一項或數項，其總額由海關比照緝獲時之完稅價格計算，超過新臺幣十萬元或
    重量達一千公斤者，以管制進出口物品論，行政院公告之「懲治走私條例公告管
    制物品項目及其數額」丁項定有明文。被告私運進口上開花菇、金針菜均係大陸
    地區產製，重量逾一千公斤，完稅價格亦逾十萬元，已如前述，被告未經申報自
    大陸地區私運管制進口物品已逾公告數額之大陸地區產製物品，核其所為，依懲
    治走私條例第十二條之規定，應論以同條例第二條第一項之私運管制物品進口逾
    公告數額罪（擬制走私罪）。而被告與乙○○、「吳明正」三人間就前揭犯行，
    有犯意之聯絡及行為之分擔，均為共同正犯。又被告利用不知情之統報關公司
    報關進口，以及不知情之萬海航運公司所代理之忠春輪船長載運管制物品，應論
    以間接正犯。爰審酌被告私運管制進口物品圖利，影響國內合法花菇、金針菜市
    場之銷售，及對國家稅收足生影響，並助長走私犯行，破壞國家公平稅制非輕，
    且犯罪後復飾詞狡辯，不知悔改等一切情狀，量處如主文所示之刑。至於扣案大
    陸物品花菇五百三十公斤、金針菜六千公斤，業經海關為沒入處分確定，有高雄
    關稅局（八八）中島字第０七一六號處分書影本一紙附卷可憑，自無庸再為沒收
    之諭知。
據上論斷，應依刑事訴訟法第二百九十九條第一項前段，懲治走私條例第二條第一項
、第十一條、第十二條，刑法第二十八條，判決如主文。
本案經檢察官劉昀到庭執行職務。
中    華    民    國      八十九      年      十二      月      六      日
                                臺灣高雄地方法院刑事第七庭
法  官  蔡  正  雄
右正本證明與原本無異。
如不服本判決，應於判決送達後十日內，向本院提出上訴狀。
                                    書記官  許  雅  惠
中    華    民    國      八十九      年      十二      月      六      日
附錄本判決論罪之法條：
懲治走私條例第二條第一項：
私運管制物品進口、出口逾公告數額者，處七年以下有期徒刑，得併科新臺幣二十萬
元以下罰金。


司法院資訊處製作；財團法人民間司法改革基金會備份。
